最　高　行　政　法　院　判　決
　　　　　　　　　　　　　　　　　　 96年度判字第00910號
上　訴　人　甲○○
　　　　　　乙○○
　　　　　　丙○○
　　　　　　丁○○
　　　　　　戊○○
　　　　　　己○○
被 上訴 人　彰化縣警察局
代　表　人　庚○○
上列當事人間因搬遷補償事件，上訴人對於中華民國94年11月10
日臺中高等行政法院94年度訴字第422號判決，提起上訴。本院
判決如下：
　　主  文
上訴駁回。
上訴審訴訟費用由上訴人負擔。
　　理  由
一、本件上訴人因任職關係，分別於民國（以下同）50、60年間
    獲被上訴人所屬和美分局（下稱和美分局）配住彰化縣和美
    鎮○○路261巷、273巷之公有宿舍，嗣和美分局因土地所有
    權人和美鎮公所通知上開宿舍坐落之鎮有土地另有用途，並
    於92年8月7日召開宿舍搬遷協調會，並以92年8月8日和警後
    字第0920002427號函檢送上開協調會議記錄及住戶搬遷意願
    調查表予上訴人。案經上訴人聯合向被上訴人、行政院、內
    政部警政署及行政院人事行政局（下稱人事行政局）提出陳
    情，請求核發搬遷補助費，經被上訴人先後以93年l月6日彰
    警後字第0920090525號書函、93年2月18日彰警後字第09300
    45854號書函、93年5月5日彰警後字第0930055796號書函及
    93年6月28日彰警後字第0930062774號書函，予以否准。上
    訴人不服，提起訴願，經彰化縣政府93年10月26日府法訴字
    第0930178306號訴願決定不受理，上訴人提起行政訴訟，經
    原審法院94年3月3日93年度訴字第594號判決將訴願決定撤
    銷；嗣經彰化縣政府重為審議，就93年2月18日彰警後字第0
    930045854號書函為訴願不受理之決定，其餘訴願駁回。上
    訴人猶表不服，提起行政訴訟（上訴人於原審審理中撤回關
    於被上訴人93年2月18日彰警後字第0930045854號函部分之
    訴訟），遭原審判決駁回，遂提起本件上訴。
二、上訴人在原審起訴意旨略以：全縣警察人員於縣內各分局調
    動均由警察局發布命令，且宿舍管理機關亦歸警察局，應視
    為未調職；事務管理規則並無退休人員應於3個月內遷出之
    規定，上訴人合法續住甚明，更無喪失續住資格；另上訴人
    亦符合自願遷讓之要件，被上訴人自應予補償。為此，訴請
    撤銷訴願決定及原處分等語。
三、被上訴人則以：上訴人於獲配宿舍後皆已調職，依事務管理
    規則上訴人已喪失續住資格，是上訴人不符事務管理規則及
    警察機關宿舍管理要點得請領宿舍搬遷費之要件等語，資為
    抗辯。
四、原審斟酌全辯論意旨及調查證據之結果，以：人事行政局係
    有關公務員配住宿舍之主管機關，而人事行政局91年11月5
    日局授住字第0910318946號函釋，乃人事行政局本於主管機
    關之權責所為之解釋，經核並無違反法律之規定，被上訴人
    自得予以援用。又上訴人均係於72年4月29日事務管理規則
    修正前配住於系爭宿舍，惟期間上訴人皆有調職，此有上訴
    人之公務人員動態紀錄卡在卷足稽，並為上訴人所不爭，上
    訴人既於配住後有調離原配住任所情事，即有行為時臺灣省
    警察人員配住宿舍管理實施辦法第21條所稱「調職」之情形
    ，依行為時行政院訂定之事務管理規則宿舍管理編第l9條、
    第20條規定，調職人員應於調職後3個月內主動遷出宿舍，
    辦理遷出手續，將所配宿舍設備及傢俱點交清楚，此與是否
    簽訂契約無涉。另上訴人於調職時即已喪失續住資格，並無
    行政院74年5月18日台74人政肆字第14927號函所定「准予暫
    時續住至宿舍處理時為止」之適用。再者，和美分局自92年
    起即多次向上訴人催遷宿舍，並於94年l月20日提起請求遷
    讓房屋之訴，此有彰化縣和美鎮公所92年4月10日和鎮財字
    第Ｚ○○○○○○○○○號函、和美分局協調會紀錄、存證信函及和美
    分局起訴狀可按，上訴人顯非「自願遷讓」宿舍，自與請領
    自動搬遷補助費之規定不合。綜上所述，原處分於法並無違
    誤，訴願決定就被上訴人93年1月6日彰警後字第0920090525
    號書函、93年5月5日彰警後字第0930055796號書函部分，以
    上訴人之訴願為無理由予以駁回，亦無不合；訴願決定對被
    上訴人93年6月28日彰警後字第0930062774號書函部分，以
    上訴人之訴願為不合法，為不受理之決定，經查被上訴人上
    開書函，係就上訴人向人事行政局陳情，經該局函轉被上訴
    人處理，被上訴人予以函復否准，上訴人不服提起訴願，其
    情形應屬訴願無理由，惟其結果亦係駁回上訴人之訴願，二
    者結果並無二致，上訴人訴請撤銷為無理由等語，而為駁回
    上訴人在原審之訴之判決。
五、上訴人上訴意旨復以：（一）人事行政局91年11月5日局授
    住字第0910318946號函牴觸其上級機關即行政院49年12月1
    日台49人字第6719號令及74年5月18日台74人政肆字第14927
    號函，是人事行政局上開函釋無效。另依司法院釋字第557
    號解釋意旨，退休人員得續住原配住眷舍已不受限制，亦即
    調職他縣市警察局亦可，況上訴人均係在同產權管理機關內
    調職，從而，上訴人退休人員應包括於72年4月29日事務管
    理規則修正前配住眷舍之現職人員，同受行政院74年5月18
    日台74人政肆字第14927號函合法保障，均得續住現住之宿
    舍，並不受限制，無庸置疑，至請領搬遷補助費更為合法，
    然原審法院以無理由駁回，顯為違背法令。（二）上訴人曾
    就搬遷費向原審法院提起訴訟，經原審法院93年度訴字第
    594號判決，將訴願決定撤銷，被上訴人對此並未提起上訴
    ，是該判決業已確定，然何以上訴人再提起本件訴訟時，原
    審法院竟將上訴人之訴駁回，其前後判決理由矛盾，顯為違
    法。（三）上訴人於92年10月間已向被上訴人以自願搬遷為
    由，請求搬遷補償費，惟遭被上訴人否准，而和美分局及被
    上訴人對上訴人提起民事訴訟請求遷讓房屋，均係在上訴人
    表示自願遷讓之後，且被上訴人亦不否認上訴人係自願搬遷
    ，是原判決以上訴人非「自願遷讓」與請領搬遷補償費之規
    定不合為由，駁回上訴人之訴，顯非適法判決。又和美分局
    之宿舍產權管理機關為被上訴人，和美分局無權代行使請求
    遷讓房屋之訴，況依司法院釋字第557號解釋意旨，和美分
    局係違法催討，然原審法院竟不准上訴人提起和美分局非法
    催遷宿舍之主張，上訴人難以甘符。為此，訴請廢棄原判決
    ，撤銷訴願決定及原處分暨為給付搬遷費及合理補償之判決
    等語。
六、本院查：
（一）按「二、退休人員或遺眷自願遷讓依規定配住並經准予暫
      時續住之公有眷舍者(不含單身宿舍)，准由各主管機關按
      眷舍座落地點、大小等級，在12萬元至24萬元之範圍內核
      給搬遷補助費，所需經費由眷舍經管機關在年度經費預算
      內勻支。」為行政院83年11月14日(83)台人政給字第4293
      3號函釋在案（已經行政院94年5月10日院授人住字第0940
      303900號函不再援引適用），故依此函為搬遷補助費之核
      發，須具備係退休人員或遺眷，且是自願遷讓，並其自願
      搬遷者為「依規定配住且經准予暫時續住之公有眷舍」之
      要件，始得准許之。又行政院45年6月6日頒布之事務管理
      規則玖、宿舍管理編第20條前段規定：「調職或離職人員
      ，應在3個月內遷出宿舍．．．。」而72年4月29日修正之
      事務管理規則第249條第2項係規定：「宿舍借用期間，以
      借用人任職各該機關期間為限。借用人調職、離職及退休
      時，應在3個月內遷出；受撤職、免職處分時，應在1個月
      內遷出。逾期不遷出者，應即依約辦理，其為現職人員者
      ，並應議處。」另臺灣省警察人員配住宿舍管理實施辦法
      （已於87年02月10日廢止）第21條則規定：「第15條、第
      17條及第19條所稱調職，係指甲縣市警察局(所)調乙縣市
      警察局(所)及縣區甲分局調乙分局，甲分駐(派出)所調乙
      分駐(派出)所而言，其他各總、大隊比照辦理。」可知，
      警察人員於有「縣區甲分局調乙分局」情事時，即屬應限
      期遷出宿舍之調職，若應遷出而未遷出，則該宿舍即非依
      規定配住。再行政院49年12月1日台49人字第6719號令乃
      關於退休人員現住宿舍准予暫時續住之釋示；而行政院74
      年5月18日台74人政肆字第14927號函雖謂：「．．．二、
      於事務管理規則修正前退休，而現仍續住修正前規則所定
      眷屬宿舍之退休人員，准予續住至宿舍處理時為止。三、
      於事務管理規則修正前配住，而於修正後退休之人員，其
      所配住宿舍係修正前規則所定眷屬宿舍者，亦准予續住至
      宿舍處理為止。」查此二釋示乃就退休人員得否續住原配
      住宿舍而為，核與該宿舍是否依規定配住之認定無涉；再
      其既係就配住之宿舍，所為於退休後准否續住之釋示，是
      該准否續住之宿舍自係指依規定配住之宿舍甚明，故人事
      行政局91年11月5日局授住字第0910318946號函謂：「．
      ．．原經由宿舍經管機關配住眷屬宿舍，因調（離）職依
      前述規定均不合續住宿舍，且應於三個月內遷出宿舍，自
      亦無退休後准予續住之理由。」即與上述行政院之函令無
      違，自得予以援用。經查：（1）本件上訴人係依前述行
      政院83年11月14日(83)台人政給字第42933號函為本件搬
      遷補助費之請求；又其等雖均於72年4月29日事務管理規
      則修正前即配住宿舍，但期間均曾調職至其他分局，其中
      上訴人己○○猶為現職人員等情，為原審依調查證據之辯
      論結果，所確定之事實；則依上開所述，其等現住和美分
      局之宿舍即均非依規定配住，其中上訴人己○○更非行政
      院83年11月14日(83)台人政給字第42933號函所稱之退休
      人員，故原審認上訴人不符發給搬遷補助費之要件，即無
      不合；而原審援引之人事行政局91年11月5日局授住字第0
      910318946號函亦與行政院49年12月1日台49人字第6719號
      令及74年5月18日台74人政肆字第14927號函無違，已如上
      述，故上訴意旨據以指摘原審判決違法，自無可採。另司
      法院釋字第557號解釋是謂：「．．．台灣省菸酒公賣局
      為公營事業機構，其職員之任用非依公務人員任用法，其
      退休亦非依公務人員退休法辦理，自非行政院台49人字第
      6719號令及台74人政肆字第14927號函適用之對象。」而
      與是否依規定配住宿舍之認定無涉，故上訴意旨援引此號
      解釋，指摘原審判決違法，亦無可採。（2）又原審法院
      93年度訴字第594號判決係以被上訴人否准發給上訴人搬
      遷補助費之函復，性質上應屬行政處分，彰化縣政府93年
      13月26日彰府法訴字第0930178306號訴願決定認屬私法上
      行為，而為不受理決定，係屬違法，而將該訴願決定撤銷
      ，有該判決書在訴願卷可按；故於訴願決定機關依該判決
      意旨另為實體之訴願決定，原審並就本件之實體爭議事項
      為審究後，為本件駁回上訴人在原審之訴之判決，即無與
      該判決理由矛盾情事；故上訴意旨據以指摘原審判決有理
      由矛盾之違法云云，自無可採。（3）再依上開所述，本
      件上訴人依前述理由，已與行政院83年11月14日(83)台人
      政給字第42933號函關於發給搬遷補助費之要件不合，而
      不得准發給；故原審判決關於上訴人是否自願遷讓之論斷
      ，即與判決結論無影響，故上訴意旨針對原審判決關於其
      等是否自願遷讓部分之指摘，本院即無再加審究之必要，
      併此敘明。
（二）又按所謂之行政處分，依訴願法第3條規定，係指中央或
      地方機關就公法上具體事件所為之決定或其他公權力措施
      而對外直接發生法律效果之單方行政行為。又行政機關以
      已有行政處分存在，不得任意變更或撤銷為原因，明示或
      默示拒絕當事人請求，甚至在拒絕同時為先前處分添加理
      由者，均屬重覆處分，不生任何法律效果，自非行政處分
      。經查：針對上訴人所為前述發給搬遷補助費之請求，被
      上訴人係先以93年l月6日彰警後字第0920090525號書函通
      知除己○○以外之上訴人，嗣又重述上述理由以93年5月5
      日彰警後字第0930055796號書函通知上訴人全體，及以敘
      明陳情事項已經函復在案之93年6月28日彰警後字第09300
      62774號書函復己○○以外之上訴人等情，有該等函文附
      訴願卷可按；可知被上訴人93年5月5日彰警後字第093005
      5796號書函關於己○○以外之上訴人部分及93年6月28日
      彰警後字第0930062774號書函，性質上均屬僅再重述先前
      否准之理由或敘明已有否准行政處分存在情事，故依上開
      所述，均非行政處分。另上訴人己○○並非被上訴人93年
      l月6日彰警後字第0920090525號書函之受處分人，亦非93
      年6月28日彰警後字第0930062774號書函之相對人，其權
      利或法律上利益亦不因之而受損害；故原審判決就上訴人
      甲○○、乙○○、丙○○、丁○○及戊○○訴請撤銷93年
      5月5日彰警後字第0930055796號書函及93年6月28日彰警
      後字第0930062774號書函部分，及上訴人己○○訴請撤銷
      93年l月6日彰警後字第0920090525號書函及93年6月28日
      彰警後字第0930062774號書函部分，併為實體審究，理由
      雖有未洽，然其駁回之結論則無不合，故仍應予維持。另
      本件訴願決定就93年6月28日彰警後字第0930062774號書
      函部分，係為訴願駁回之諭知，原審判決認其為不受理決
      定，而為結論並無二致之論斷，理由雖有未洽，然其駁回
      之結論，亦無不合。又因被上訴人上述行政處分，並未為
      行政救濟期間教示之記載，依行政程序法第98條第3項規
      定，上訴人於處分後一年內之93年8月間提起訴願，自未
      逾期。均併予指明。
（三）綜上所述，原審判決將訴願決定及原處分均予維持，並駁
      回上訴人在原審之訴，核無違誤。上訴論旨，指摘原審判
      決違法，求予廢棄，為無理由，應予駁回。
據上論結，本件上訴為無理由，依行政訴訟法第255條第1項、第
98條第3項前段、第104條、民事訴訟法第85條第1項前段，判決
如主文。
中　　華　　民　　國　　96　　年　　5　　 月　　24　　日
                  第一庭審判長法  官　高　啟　燦
                              法  官  黃　璽　君
                              法  官　廖　宏　明
                              法  官　楊　惠　欽
                              法  官　林　樹　埔
以  上  正  本  證  明  與  原  本  無  異
中　　華　　民　　國　　96　　年　　5　　 月　　24　　日
　　　　　　　　　　　　　　　書記官　張　雅　琴
